【裁判字號】    96,訴,9264
【裁判日期】    970606
【裁判案由】    侵權行為損害賠償
【裁判全文】
臺灣臺北地方法院民事判決              96年度訴字第9264號
原      告  乙○○
                      號7樓
訴訟代理人  郭建中律師
            陳慧玲律師
被      告  中國時報文化事業股份有限公司
法定代理人  甲○○
被      告  丁○○
            戊○
            丙○○
共      同
訴訟代理人  林慶苗律師
複代理人    曾憲忠律師
上列當事人間請求侵權行為損害賠償事件，本院於民國97年5 月
15日言詞辯論終結，判決如下：
    主  文
原告之訴及假執行之聲請均駁回。
訴訟費用由原告負擔。
    事實及理由
壹、程序方面：
    按訴狀送達後，原告不得將原訴變更或追加他訴，但被告同
    意者，不在此限；被告於訴之變更或追加無異議，而為本案
    之言詞辯論者，視為同意變更或追加，民事訴訟法第255條
    第1項第1款及第2項定有明文。查本件原告起訴時，原以中
    時網路科技股份有限公司為被告，嗣於民國96年12月27日具
    狀聲明變更為中國時報文化事業股份有限公司（見本院卷第
    53 頁，下稱中時公司），惟被告並無異議，應視為同意變
    更，核無不合，應予准許。
貳、實體方面：
一、原告起訴主張：
  （一）被告中時公司於96年7月27日出版之中國時報「影藝運
        動D1」版中，以「圈內人爆料朱孝天乙○○已在美秘密
        結婚」之聳動新聞標題，報導原告與訴外人朱孝天已在
        美國秘密結婚之消息（下稱系爭報導），由於原告從未
        與包括訴外人朱孝天在內之任何人結婚，系爭報導標題
        所傳達原告已秘密結婚之訊息，即全然與事實不符，而
        被告中時公司及撰文之記者即被告戊○、丙○○，自稱
        所引述之消息來源係毫無根據之「圈內人」爆料，由該
        報導之內文觀之，被告曾向原告之前任及現任經紀人等
        相關人士查證，查證結果顯示此一傳聞純為子虛烏有之
        謠言，惟被告中時公司、戊○、丙○○、丁○○等人仍
        蓄意忽視該查證結果，枉顧錯誤報導所可能損害原告之
        權益，仍執意散布不實之謠言，以斗大新聞標題指稱「
        朱孝天乙○○已在美秘密結婚」，僅在該標題上方角落
        以明顯不對稱之較小字體標示「圈內人爆料」，以表示
        其所散布者純係謠言，且即使經查證得知與事實不符，
        亦不欲對該謠言之真實性負責，其等枉顧事實真相，蓄
        意傳述謠言，甚至進一步扭曲事實之報導行為，實具有
        「高度冒犯性」，且其等係「明知或輕率不顧其使他人
        受到不實曝光之公開事務為不實」，構成學說上之「不
        實曝光隱私權」之侵害，損害原告之合法權益及業務上
        之信譽。
  （二）被告中時公司、丁○○、戊○、丙○○等人復將系爭報
        導以網路新聞之發行方式，刊登於其網路上，進一步散
        布該謠言，就網路使用之特性而言，新聞標題「圈內人
        爆料朱孝天乙○○已在美秘密結婚」係獨立顯示於一個
        網頁，讀者經閱覽該新聞標題者，必須進一步點選該標
        題，方可進入下一個網頁，閱讀該標題所屬之新聞內容
        。惟並非所有閱覽該標題之讀者，皆會點選進入閱讀該
        報導全文，更容易受該標題之誤導，誤信原告已在美結
        婚之錯誤事實。事實上，被告等人設計該聳動標題的目
        的，即是在誤導讀者，以八卦傳聞、報料，吸引讀者閱
        讀之興趣，藉此增加其點閱率及報紙銷量，被告等人更
        於前揭報導右上角，附上「香港商壹傳媒出版有限公司
        臺灣分公司」所發行壹週刊雜誌之人員，以照相器材所
        竊錄原告於住宅內私人活動之照片，其等係專業之娛樂
        新聞從業人員，顯然可從壹週刊雜誌所報導之內容等相
        關事實中，輕易判斷該照片係屬違反刑法第315之1條第
        2款規定之照片，竟仍枉顧新聞專業倫理，設法取得該
        項構成犯罪之照片，而刊登於其報刊，散布於眾，除構
        成刑法第315之2條第3項「散布竊錄內容罪」外，亦侵
        害原告之隱私權，且顯然係有背於善良風俗之行為，自
        應負侵權行為損害賠償責任，而撰寫者即被告戊○、丙○○應依民法第184條第1項負侵權行為責任，又副總編
        輯即被告丁○○負責系爭報導之編輯監督，與被告戊○
        、丙○○屬共同侵權行為人，應依民法第185條負共同
        侵權行為責任，被告中時公司為被告丁○○、戊○、丙○○之僱用人，依民法第188條規定亦應連帶負損害賠
        償責任，原告係因被告等人侵權行為致隱私權受侵害，
        自得依民法第195條規定請求非財產上損害賠償。
  （三）按不法侵害他人之身體、健康、名譽、自由、信用、隱
        私、貞操，或不法侵害其他人格法益而情節重大者，被
        害人雖非財產上之損害，亦得請求賠償相當之金額，其
        名譽被侵害者，並得請求回復名譽之適當處分，民法第
        195條第1項定有明文。查原告為演藝工作人員，所從事
        者係表演娛樂事業，經常參與電影演出及廣告之代言工
        作，核其工作之性質，除重視演出者之表演技能外，表
        演者之形象、特質及個人條件，亦對於能否獲得演出之
        工作機會，影響甚大。其次，演藝事業之成就高低，往
        往繫於閱聽大眾之喜好與否，愈受歡迎者，愈可獲取較
        高之報酬，由於閱聽大眾對於演藝人員情感投射之因素
        ，演藝人員之婚姻狀況等個人資訊，係影響閱聽大眾對
        其之喜好重要因素之一，例如成龍、劉德華等藝人，始
        終不願公佈其婚姻狀況可見一斑，被告等人故意散布原
        告秘密結婚之謠言，使閱報之讀者誤解原告係已婚，此
        項謠言之散布，除可能造成原告喪失某些要求演出者必
        須為未婚之演出機會外，亦減損原告工作上之信譽，造
        成原告心理上極大之不堪與困擾，被告之報導刊出後，
        原告即不斷收到親朋好友詢問之電話，甚至許多不明就
        裡錯誤之祝福訊息，使原告必須耗費極多之精力和時間
        ，一一加以澄清說明，仍無法完全消除該謠言傳述所帶
        來負面之影響，足見原告在此段期間內所受精神上痛苦
        非輕。請考量被告中時公司係國內報業之巨擘，擁有雄
        厚之資力，而原告為公眾人物，形象對其之重要性，遠
        甚於一般人，謠言之散布所造成之傷害及痛苦，更遠超
        越常人，爰依上開規定請求被告等人連帶給付原告非財
        產上損害賠償新臺幣（下同）100萬元，以彌補傷害等
        語。並聲明：(一)被告中時公司、丁○○、戊○、丙○○
        應連帶給付原告100萬元及自起訴狀繕本送達之翌日起
        至清償日止，按年息5％計算之利息。(二)願供擔保請准
        宣告假執行。
  （四）對被告答辯之陳述：
      1.被告引用最高法院95年度臺上字第2365號判決，指出「
        於自願進入公眾領域之公眾人物，或就涉及公眾事務領
        域之事項，更應為較高程度之退讓」，辯稱：被告等所
        為新聞報導更具有保護價值，尤無侵害原告隱私權可言
        云云，惟查，即便原告隱私權應對他人言論自由、新聞
        自由有所退讓，其應退讓之對象亦應限於涉及「公眾事
        務領域之事項」，且必須是有價值之「新聞報導」或「
        言論」，原告隱私權之退讓之要求方有其正當性，然細
        究被告等人之新聞報導內容，係刻意傳播與其查證結果
        相反之「爆料」流言，蓄意以放大之不實標題，誤導讀
        者接收其錯誤影射之事實，且所報導之事實與公眾事務
        毫無任何關聯性，僅係八卦、謠言，此種言論、報導本
        身毫無價值，根本無保護之必要，原告受憲法所保障之
        隱私權，絕無為此種無價值之報導退讓之理。
      2.被告辯稱：我國侵權行為法隱私權之保護範圍僅包含私
        生活侵入及私生活公開類型，「不實曝光」隱私權侵害
        態樣，我國法制並無此項規定，亦無此種請求權云云：
        我國民法確實未就「隱私權」及其他人格權之保護範圍
        及侵害態樣，於條文中具體規定，然民法第1條明白規
        定：「民事，法律所未規定者，依習慣；無習慣者，依
        法理」，因此，就民法未具體規定之「隱私權」保護範
        圍及侵害態樣，非不得以國內外學說、立法例，作為「
        法理」，而予以適用，且該「不實曝光」隱私權之侵害
        態樣，業經鈞院92年度訴字第3796號、92年度訴字第43
        12號、92年度訴字第67號等判決中引用。
      3.被告辯稱：系爭報導已盡平衡報導及合理查證義務，欠
        缺違法性云云，惟查，原告並未指摘被告等人之報導未
        盡其查證義務，所指摘者係被告等經查證後，已明知該
        「爆料」流言並非事實，仍唯恐社會大眾未曾聽聞該項
        「爆料」流言，反將與事實相左之「爆料」流言內容「
        朱孝天乙○○已在美秘密結婚」放大作為新聞之標題，
        僅在該標題上方角落以明顯不對稱之較小字體標示「圈
        內人爆料」，以表示其所散布者純係謠言，且即使經查
        證得知與事實不符，亦不欲對該謠言之真實性負責，此
        種做法，顯係以放大之錯誤訊息標題，刻意製造新聞之
        聳動性以吸引讀者，並誤導讀者接收錯誤影射之事實。
        此外，被告等人故意將錯誤之內容作為標題並放大，將
        查證之結果隱沒於內文不明顯之處，其顯然偏好「錯誤
        之資訊」，而將其以放大突顯以引人注意之方式處理，
        其報導何來「平衡」可言，其行為之違法性甚為顯然。
      4.被告雖辯稱並無侵害原告隱私之真實惡意云云，惟所謂
        「真實惡意」之抗辯，依司法院大法官會議釋字第509
        號解釋之意旨，係指「行為人雖不能證明言論內容為真
        實，但依其所提證據資料，認為行為人有相當理由確信
        其為真實者」之情形，得引用「真實惡意」作為抗辯，
        而被告等人之報導，已經其等查證且明知該「爆料」流
        言不實，並無「有相當理由確信其為真實」之情形，其
        等引用「真實惡意」作為抗辯，顯係刻意誤導，並非可
        採。
      5.被告辯稱：丁○○係中國時報編輯部影視生活中心之副
        總編輯，僅負責分稿業務，並不負責編輯採訪，自無從
        課予伊對於每篇報導內容逐一審閱查證，自無客觀之侵
        權行為及主觀上之故意云云，惟分稿絕非被告丁○○唯
        一業務，副總編輯僅次於總編輯屬被告公司之高層新聞
        主管人員，其「分稿」事務之執行，絕非機械性地將新
        聞稿分送不同單位，顯然亦包括審閱之過程，否則，該
        項工作交由最基層之人員進行即可，何須有勞高層之副
        總編輯為之，況依「中國時報社編輯部編採作業簡則」
        第5、6條之規定，「採訪主任」須審閱新聞稿、「總編
        輯」亦應閱後簽字付印，被告丁○○身為副總編輯，無
        從審閱查證，顯係悖於事理，違背經驗法則，並非可採
        。
      6.被告等人於系爭報導中並指出「乙○○深知女星一『死
        會』，演藝前途也完蛋的道理，因此，儘管誹聞對象從
        未間斷，他始終三緘其口」，從系爭報導之文字可知，
        被告等人顯已「明知」其不實報導，所影射原告已結婚
        之不實事實，將造成原告演藝前途完蛋之嚴重後果，仍
        刻意忽視於他人之權益，故意為之，不僅具備「故意」
        之要件，其侵害他人權利之主觀惡意甚為明顯。
二、被告抗辯稱：
  （一）按言論自由為人民之基本權利，有個人實現自我、促進
        民主政治、實現多元意見等多重功能，維護言論自由即
        所以促進民主多元社會之正常發展，與個人名譽之可能
        損失，兩相權衡，顯然有較高之價值，國家應給予最大
        限度之保障，使個人名譽為必要之退讓。而權衡個人名
        譽對言論自由之退讓程度時，於自願進入公眾領域之公
        眾人物，或就涉及公眾事務領域之事項，更應為較高程
        度之退讓（最高法院95年度臺上字第2365號判決參照）
        。查原告為女性演藝人員，是知名公眾人物，較容易經
        由大眾傳播媒體，發表意見，言行舉止對社會有相當之
        影響力，在社會規制上具有作用，社會大眾對其行為及
        生活有正當及重大之興趣，對其行為及生活之報導與探
        討大眾關切之事，是合理的社會議題，係屬新聞自由及
        人民知的權利，應優先受保護。況且，公眾人物不僅以
        個人之方式參與社會，還更進一步尋求對他人的影響或
        他人的矚目，由於他深入地介入「公共的」領域，他們
        的言行被認為會對社會發生一定的作用，故隱私權保障
        應有較高程度之退讓。揆諸上開判決意旨，原告身為公
        眾人物即代表伊自願主動接近媒體與自承危險，其所尋
        求隱私權的保障應有所退讓，兩相利害權衡之下，被告
        等人所為新聞報導更具有保護價值，尤無侵害原告隱私
        權之可言。
  （二）我國侵權行為法隱私權保護範圍僅包含私生活侵入及私
        生活公開類型，而擅用原告的姓名及特徵，係對姓名權
        、肖像權之侵害，不包括隱私權在內，至於「不實曝光
        」隱私權侵害態樣，我國法制並無此項規定，亦無此種
        請求權，原告不當援引外國法制作為本件侵權行為態樣
        ，容有誤會。關於系爭報導右上角刊登原告與朱孝天居
        家生活照片，首見於96年7月26日訴外人壹週刊公開發
        行並廣為流傳之週刊封面，因原告為公眾人物，被告轉
        載其他媒體已公開之照片，係為配合系爭報導而予以引
        用，並於報導內文中交代照片之來源，可見被告並非純
        以刊登照片為報導主題而未有報導內文，以引起一般讀
        者錯誤之思考，尚難認為侵害原告之隱私權。
  （三）系爭報導行為已盡平衡報導及合理查證義務，欠缺違法
        性：
      1.按司法院大法官會議釋字第509號關於刑法誹謗罪違憲
        的解釋，旨在調和言論自由與名譽保護，其所採取之方
        法係就刑法第310條第3項「能證明其為真實者不罰」的
        規定，另創設一個不罰之理由，即：「惟行為人雖不能
        證明言論內容為真實，但依其所提證據資料，認為行為
        人有相當理由確信其為真實者，即不能以誹謗罪之刑責
        相繩，亦不得以此項規定而免除檢察官或自訴人於訴訟
        程序中，依法應負行為人故意毀損他人名譽之舉證責任
        ，或法院發現其為真實之義務」，學說上稱之為合理查
        證義務，亦即倘行為人已就其言論內容為合理之查證，
        並根據所查證之內容為真實之陳述即可構成阻卻違法事
        由而欠缺違法性，此項合理查證的解釋意旨於民法侵權
        行為亦應適用之。
      2.又「平面媒體之報導本未能如同現場報導般能迅速傳達
        ，必須藉由標題之編排來吸引民眾之注意，此為平面媒
        體刺激銷售量慣用之商業手法，亦為現今社會所常見，
        茍標題聳動與事實頗有出入，惟在內文係引用經由查證
        之當事人用語，而將報導內容全部真實呈現，應已盡查
        證之義務，難認有何誹謗之故意」（臺灣臺北地方法院
        檢察署90年度偵字第14388號不起訴處分書參照）。查
        被告等人係依一位演藝圈內人士爆料所得資訊撰寫系爭
        報導，且於系爭報導之標題特別說明新聞來源是「圈內
        人爆料」，即代表所報導內容僅傳述演藝界人士告知之
        訊息而已。況且，系爭報導內容事先並曾向朱孝天之經
        紀人李晏誠、朱孝天製作人柴智屏及原告發言人呂立勝
        等人查證，且均為伊等所否認，並於系爭報導中詳予載
        明，足證被告等人已善盡平衡報導及合理查證義務。再
        者，系爭新聞報導右側刊登原告及朱孝天大幅照片，原
        告笑容可掬，形象亮麗，其間並以文字敘述「圈內人再
        爆朱孝天、乙○○已於數月前悄悄赴美結婚，但雙方均
        大笑否認」，上開大幅照片之刊登，可使原告在讀者留
        下美好形象，且已平衡報導原告否認在美公證結婚之說
        ，益證被告系爭報導內容並未侵害原告之權益。
      3.職此，綜觀系爭報導全文內容並不會使任何合理第三人
        產生事實之誤認，或對原告之公開形象有所扭曲，且報
        導內容也向雙方之經紀人、製作人及發言人查證，並否
        認系爭報導內容之事實，業已善盡平衡報導及合理查證
        義務，揆諸釋字509號解釋意旨，被告等人應可阻卻違
        法而不構成侵權行為甚明。
      4.被告等人並無侵害原告隱私之真實惡意：
      按言論自由為人民之基本權利，有個人實現自我、促進
        民主政治、實現多元意見等多重功能，維護言論自由即
        所以促進民主多元社會之正常發展，與個人名譽之可能
        損失，兩相權衡，顯然有較高之價值，國家應給予最大
        限度之保障，是行為人以善意發表言論，對於可受公評
        之事而為適當之評論，或行為人雖不能證明言論內容為
        真實，但所言為真實之舉證責任應有相當程度之減輕（
        證明強度不必至於客觀之真實），且不得完全加諸於行
        為人，倘依行為人所提證據資料，可認有相當理由確信
        其為真實，或對行為人乃出於明知不實故意捏造或因重
        大過失、輕率、疏忽而不知其真偽等不利之情節未善盡
        舉證責任者，均不得謂行為人為未盡注意義務而有過失
        ，縱事後證明其言論內容與事實不符，亦不能令負侵權
        行為之損害賠償責任，庶幾與「真實惡意」原則所揭櫫
        之旨趣無悖（最高法院93年度臺上字第1979號判決意旨
        參照）。惟查，綜觀系爭報導全文內容已善盡平衡報導
        及合理查證義務，並不會使任何合理第三人對事實產生
        之誤認、誤信，或對原告之公開形象有所扭曲，且報導
        內容也向朱孝天之經紀人李晏誠、朱孝天製作人柴智屏
        及原告發言人呂立勝等人查證，其等並否認系爭報導內
        容之事實，且於系爭報導中詳予一併載明，益徵系爭報
        導行為主觀上並無侵害原告隱私之真實惡意甚明，否則
        ，即不會將合理查證所否認系爭報導消息來源之事實，
        一併刊載登出。詎原告卻將被告踐行查證義務並一併刊
        載否認系爭報導消息來源之事實等情，主張已構成「明
        知或輕率不顧其使他人受到不實曝光之公開事務為不實
        」之要件，容有誤解，殆無可取。
      被告中時公司在組織、人事及業務具有相當之規模，日
        常社務及報導之內容當有賴於分層負責，依63年10月2
        日頒行之「中國時報社編輯部編採作業簡則」第5點規
        定：「採訪主任審閱新聞稿後，於晚間9點前彙送負責
        分稿之副總編輯，由副總編輯分由各版主編負責編輯」
        ，查被告丁○○為中國時報編輯部影視生活中心之副總
        編輯，依上開規定，僅負責分稿業務，並不負責編輯採
        訪，自無從課予伊對於每篇報導內容逐一審閱查證，自
        無客觀之侵權行為及主觀上故意，原告主張令伊負共同
        侵權行為損害賠償責任，自無可採。
      被告戊○、丙○○、丁○○既無共同侵權行為，已如前
        述，則原告依民法第188條第1項規定請求被告中時公司
        與其等負連帶賠償責任，於法亦屬無據，其請求並無理
        由。
  （四）原告與訴外人朱孝天同居生活之新聞，首見刊登於訴外
        人壹週刊96年7月26日所公開發行之雜誌，被告僅為後
        續之追蹤採訪報導而已，況系爭報導內容事先已向朱孝
        天之經紀人李晏誠、朱孝天製作人柴智屏及原告發言人
        呂立勝等人查證，且將查證內容詳予刊載：「李晏誠：
        『不可能拉！之前他去日本學日語、料理和考重型機車
        架照，那有時間去美國結婚。』」、「柴智屏：『如果
        真的結婚，朱孝天多少會透露口風，但我真的沒聽說耶
        。』」、「呂立勝：『她聽到外界傳她結婚之消息，第
        一個反應是『哈哈』大笑了幾聲。』…『乙○○不會笨
        到毀約啦，而且她已很久沒回美國，等她拍完廣告，她
        才會回美國渡假。』」等語，可見被告等已善盡平衡報
        導及合理查證義務，綜觀系爭報導全文內容並不會使任
        何合理第三人產生事實之誤認，或對原告之公開形象有
        所扭曲，被告等並無任何不法侵害行為。詎原告主張以
        系爭報導之標題「圈內人爆料：朱孝天乙○○已在美秘
        密結婚」乙語，認為被告未善盡平衡報導云云，應屬斷
        章取義，亦無足取。
  （五）又平面媒體之報導本未能如同現場報導般能迅速傳達，
        必須藉由標題之編排來吸引民眾之注意，此為平面媒體
        在版面編輯所常見之編排方法，亦為現今一般平面媒體
        所常見，縱令標題聳動，惟在內文係引用經由查證當事
        人用語，而將報導內容全部真實呈現，應已盡查證之義
        務，一般閱讀讀者詳閱系爭報導全文內容後，並不致發
        生誤認之情，難認有何侵害原告隱私之實質惡意。
  （六）被告中時公司「採訪主任」、「副總編輯」、「娛樂版
        主編」、「總編輯」等人，並未經公司董事會決議任命
        ，依法自非公司法第8條第2項規定之經理人，又上開之
        人並不負責第一線實務採訪工作，縱參與編輯流程亦無
        從課予伊等對於每篇報導內容逐一審閱查證義務，自無
        任何侵害原告隱私權之不法行為，是原告主張被告中時
        公司應負公司法第23條第2項之連帶賠償責任，要無可
        採。並聲明：(一)原告之訴及假執行之聲請均駁回。(二)如
        受不利之判決，願供擔保請准宣告免為假執行。
三、兩造不爭執之事實：
  （一）被告中時公司於96年7月27日發行之中國時報「影藝運
        動D1版」，刊載由其記者即被告戊○、丙○○撰寫關於
        原告與訴外人朱孝天之採訪報導，標題內容為：「圈內
        人爆料朱孝天乙○○已在美秘密結婚」。
  （二）被告丁○○為被告中時公司之副總編輯，依中國時報社
        編輯部編採作業簡則第5點規定：「採訪主任審閱新聞
        稿後，於晚間9點前彙送負責分稿之副總編輯，由副總
        編輯分由各版主編負責編輯」。
四、本件爭點為：
    被告中時公司於96年7月27日刊載由被告戊○、丙○○撰寫
    之系爭報導有無經合理查證？系爭報導之內容是否已侵害原
    告之隱私權？
五、得心證之理由：
  （一）按因故意或過失不法侵害他人之權利者，負損害賠償責
        任；不法侵害他人身體、健康、名譽、自由、信用、隱
        私、貞操，或不法侵害其他人格法益而情節重大者，被
        害人雖非財產上之損害，亦得請求賠償相當之金額，其
        名譽被侵害者，並得請求回復名譽之適當處分，民法第
        184條第1項前段、第195條第1項分別定有明文。準此，
        侵權行為請求權基礎之成立要件，除須具備有加害行為
        外，尚應存有行為不法之客觀要件。又人民有言論、講
        學、著作及出版之自由，憲法第11條業明定之，其中乃
        在保障人民之言論、出版自由，新聞自由雖非憲法所明
        文規定者，但解釋上應認新聞自由係屬言論自由表達的
        一種特殊方法或形式，惟新聞工作者在做新聞報導時，
        應排除主觀意見，將事情全貌完全完整呈現，亦即，應
        將採訪所得之事實，如實陳述，至其採訪所得與該事實
        之真正是否相符，並非所問，故新聞從業人員若確有將
        採訪所得為「真實的陳述」，無蓄意匿飾增捏之真正惡
        意，縱最後發現事實之真相，確與新聞從業人員採訪所
        得不符，亦難謂其有侵害他人權利之故意。另所謂平衡
        報導係指讓報導所涉之關係人有機會澄清、表達意見，
        對於有爭議事件，應明示消息來源，同時報導各方不同
        說詞及觀點而言，故新聞報導是否僅屬事實之陳述，是
        否有平衡報導，即可判斷被告等人有無故意或過失之情
        事。準此，媒體報導如已為合理查證，或已得被報導人
        同意，或已作平衡報導，或已如實陳述，或已善盡公眾
        論壇角色時，其所為之報導即不構成侵權行為。
  （二）經查，系爭報導標題為：「圈內人爆料朱孝天乙○○已
        在美秘密結婚」，內容略為：「朱孝天和乙○○被『壹
        週刊』拍到同居照，傳了2年多的『天蕾戀』終於曝光
        ，但男女主角除了不承認外，回應都在模糊焦點。昨天
        圈內人再爆，兩人其實已經赴美公證結婚，過程極度保
        密，只有極少數親友被告知這項喜訊。... 被問到朱孝
        天和乙○○是否曾赴美秘密結婚，朱孝天的經紀人李宴
        誠大吃一驚說：『不可能啦！之前他去日本學日文、料
        理和考重型機車駕照，哪有時間去美國結婚。』他還補
        充，朱孝天聽到後，一定會哈哈大笑。一手提拔朱孝天
        的製作人柴智屏則說：『如果真的結婚，孝天多少會透
        露口風，但我真的沒聽說耶！』... 乙○○的發言人呂
        立勝說：『她聽到外界傳她結婚消息，第一個反應是哈
        哈大笑了幾聲... 乙○○不會笨到毀約啦，而且她已經
        很久沒回美國，等她拍完廣告，她才會回美國度假』」
        （見本院卷第16至18頁），並整理原告與訴外人朱孝天
        接受媒體訪談之回應，其中(一)蘋果日報問：「拍拖和同
        居？」，乙○○答：「當然沒有」、朱孝天答：「是別
        人揣測」；(二)聯合報問：「傳結婚？」，乙○○答：「
        暫時沒打算」；聯合報：「問戀情？」朱孝天不承認也
        不否認；(三)中國時報：「問戀情？」，乙○○：「坦承
        個性契合、很有話聊」，朱孝天：「只要大家不追問，
        可能會有結果」（見本院卷第16頁），足見被告等人係
        以圈內人陳述與轉引壹週刊拍到原告和訴外人朱孝天之
        家居照片為依據，判斷圈內人陳述之事實為合理可信，
        並綜合原告及其發言人呂立勝、訴外人朱孝天及其製作
        人柴智屏、經紀人李宴誠之陳述，於系爭報導中以圖片
        、文字方式呈現雙方意見表達，復整理原告與訴外人朱
        孝天對於各媒體採訪時之回應，堪認已盡查證之義務，
        且係將採訪所得為真實之陳述，並就相關當事人對報導
        內容之回應為平衡報導，自難認有何侵害他人權利之故
        意或過失。
  （三）原告雖主張：系爭報導之標題聳動，容易誤導讀者云云
        ，惟系爭報導以「圈內人爆料朱孝天乙○○已在美秘密
        結婚」為標題，固有為吸引讀者閱讀，增加閱報率之商
        業考量，然此僅為媒體處理新聞之方式，且已加註「圈
        內人爆料」字樣，當不至於使讀者誤信報導之內容確為
        真實，是被告等人依查證所得資料，有相當理由確信報
        導之內容為真實，並於報導中呈現當事人或其發言人、
        製作人、經紀人回應之重點，已真實呈現雙方當事人之
        意見，力求平衡，堪認已盡查證及平衡報導之責，自不
        構成民法上之侵權行為。
  （四）次按所謂隱私權，係指不讓他人無端地干預其個人私領
        域之權利，著重在私生活之不欲人知，係屬於個人於其
        私人生活事務與領域享有獨自權，不受不法干擾，免於
        未經同意之知悉、公開妨礙或侵犯之權利，此種人格權
        ，固係維護個人尊嚴、保障追求幸福所必要而不可或缺
        ，惟原告係知名女星，為演藝界公眾人物之事實，此為
        兩造所不爭執，又知名藝人之交友及婚姻狀況，社會大
        眾往往較有興趣，且為媒體關注之焦點，具有新聞價值
        ，因此，系爭報導乃有關原告之交友及婚姻狀況，非屬
        極隱私之領域，而原告個人隱私相較於一般人需有較高
        之退讓，原告既為自願進入公眾領域之公眾人物，對此
        應更為包容，系爭報導既已讓所涉之關係人表達意見，
        並同時報導各方不同說詞，力求平衡，且並未揭露使原
        告難堪之私人事務，其轉引壹週刊所拍攝原告與訴外人
        朱孝天之家居照片，亦無法使觀眾窺知其二人於屋內活
        動之情形，難認已侵害原告之隱私權。
六、綜上所述，被告中時公司所刊登由被告戊○、丙○○撰寫之
    系爭報導既經合理查證，並已就相關當事人之回應為平衡報
    導，真實呈現採訪所得之結果，並未主觀認定所報導之內容
    確為真實，亦未揭露使原告難堪之私人事務，難認有何故意
    或過失侵害原告隱私權之可言。從而，原告主張依侵權行為
    之法律關係，請求被告中時公司、丁○○、戊○及丙○○連
    帶給付100萬元之非財產上損害賠償及法定遲延利息，為無
    理由，應予駁回。又原告之訴既經駁回，其假執行之聲請亦
    失所附麗，應併予駁回，附此敘明。
七、本件事證已臻明確，兩造其餘攻擊防禦方法及舉證，核與判
    決結果無影響，爰不予一一論述。
八、據上論結，本件原告之訴為無理由，依民事訴訟法第78條，
    判決如主文。
中    華    民    國    97    年    6     月    6     日
                  民事第二庭    法  官  鍾素鳳
以上正本係照原本作成。
如對本判決上訴，須於判決送達後20日內向本院提出上訴狀。
中    華    民    國    97    年    6     月    6     日
                                書記官  林玗倩


司法院資訊處製作；財團法人民間司法改革基金會備份。
